【裁判字號】    89,易,2467
【裁判日期】    900313
【裁判案由】    違反保護令
【裁判全文】
臺灣桃園地方法院刑事判決                        八十九年度易字第二四六七號
    公  訴  人  台灣桃園地方法院檢察署檢察官
    被      告  乙○○
右列被告因違反保護令案件，經檢察官提起公訴（八十九年度偵字第一三○二○號）
，本院判決如左：
    主  文
乙○○無罪。
    事  實
一、公訴意旨略以：被告乙○○與甲○○為父子關係，彼此為家庭暴力防治法第三條
    第三款所定之家庭成員。被告乙○○曾於民國八十九年七月七日經台灣桃園地方
    法院依家庭暴力防治法第十五條規定，以八十九年暫家護字第十九號民事暫時保
    護令裁定令其（一）不得對甲○○、甲○○之子女林煜勝及林晨宇、甲○○之其
    他家庭成員范寶珠、林雪惠、林淑君、林敏慧、林淑鳳、章招賓等人實施身體或
    精神上之不法侵害之行為，（二）不得直接或間接對於甲○○為騷擾、通話、通
    信等聯絡行為，（三）最少應離桃園縣中壢市○○○路六一巷三一號八百公尺。
    詎被告乙○○於八十九年八月六日下午十時許，違反前揭裁定內容，前往上開禁
    止接近之甲○○住處騷擾，且欲強行進入，甲○○不從，被告乙○○竟憤而持屋
    外鐵條敲破門窗玻璃及刺破紗窗，並拿屋外之腳踏車砸凹甲○○停放於路旁之自
    用小客車引擎蓋（毀損部分未據告訴），迄同年月日下午十時三十分許，為警據
    報查獲，因認被告乙○○涉有家庭暴力防治法第二款、第四款之違反保護令罪嫌
    。
二、按家庭暴力防治法第五十條第二款、第四款之違反保護令罪係以行為人違反法院
    依同法第十三條、第十五條所為之禁止行為人直接或間接騷擾、接觸、通話或其
    他連絡被害人行為，或遠離受保護人之住居所、工作場所、學校或其他場所之裁
    定，為其犯罪構成要件。而關於保護令之程序，除家庭暴力防治法第二章別有規
    定外，準用非訟事件法有關規定，非訟事件法未規定者，準用民事訴訟法有關規
    定，家庭暴力防治法第十九條第二項定有明文；又上開保護令乃得抗告之裁定，
    同法第十九條第一項亦有明文，且該裁定為不宣示之裁定，是關於保護令之送達
    ，經準用民事訴訟法相關規定，必也裁定經送達當事人後，抗告期間始得起算，
    裁定法院亦始受其羈束；而裁定之執行力雖不以裁定確定為其執行力發生之時點
    ，縱令當事人就裁定為抗告，非待上級審就裁定為廢棄，原則上亦不影響裁定之
    執行力，然法律之之所以以裁定送達當事人為法院受其羈束及當事人抗告期間起
    算始點，乃因法院該項不經宣示之裁定，苟未送達於當事人，當事人根本無從知
    悉裁定內容，該裁定無異於法院之內部文件，尚未對外為一定裁判之意思表示。
    從而，法院所為禁止當事人為一定家庭暴力行為之保護令相關裁定，自當合法送
    達於當事人，始對於當事人發生效力，而必也當事人已受該裁定之送達，仍有違
    反該裁定禁止內容之行為，當事人之行為始該當於家庭暴力防治法之違反保護令
    罪。
三、本件訊之被告乙○○固不否認於右揭時地有騷擾被害人甲○○之行為，然辯稱伊
    居住於桃園縣中壢市○○街一四七巷四號，始終不曾收受本院八十九年暫家護字
    第十九號民事暫時保護令，迄伊於前開時地前往被害人甲○○住處時，經警方出
    示該保護令始知悉該保護令之內容，從此即不曾再有騷擾被害人甲○○之行為等
    語。而經本院調閱八十九年度暫家護字第十九號民事暫時保護令卷宗，查明該裁
    定確未合法送達至被告住居處所（該裁定送往桃園縣中壢市○○路○段一四七巷
    四號，因查無此址而經退回，參見該卷宗第二十六頁、第二十七頁），而證人黃
    石生即承辦本案之警員亦證稱該項保護令係被害人甲○○於本案案發後始行提出
    等語在卷，足見被告為上開騷擾被害人甲○○之行為時，該保護令確實尚未合法
    送達予被告，被告無從知悉保護令之內容，核諸前揭說明，縱其所為有為保護令
    之內容，亦不該當於違反保護令罪。復查又無其他證據足認被告有何公訴人所指
    述之違反保護令罪行，依法應為無罪之諭知，以符法治。
四、據上論斷，應依刑事訴訟法第三百零一條第一項，判決如主文。
本案經檢察官張春暉到庭執行職務
中      華      民      國    九十    年      三      月      十三      日
                                      台灣桃園地方法院刑事第五庭
                                            法  官  楊  得  君
右正本證明與原本無異。
如不服本判決，應於判決送達後十日內向本院提出上訴狀( 應附繕本 )，上訴於臺灣
高等法院。
                                            書記官  簡  慧  瑛
中      華      民      國    九十    年      三      月      十六      日


司法院資訊處製作；財團法人民間司法改革基金會備份。
